臺灣高等法院臺中分院民事裁定　　　　　　96年度抗字第12號
抗　告　人　　甲○○
　　　　　　　乙○○
　　　　　　　丙○○
上列抗告人與相對人豪山國際股份有限公司等人間聲請保全證據
事件，對於中華民國95年11月7日臺灣臺中地方法院95年度聲字
第2445號所為裁定提起抗告，本院裁定如下：
        主  文
抗告駁回。
抗告程序費用由抗告人連帶負擔。
        理  由
一、本件抗告意旨略以：
（一）依台中高分院84抗1006廢棄84聲627不准保全之更旨及教
      示，即證法官有命釋明及調查之義務，參同一事證，不同
      相對人，板橋及桃園地院法官庭訊調查及命報，已准保全
      之案例，即證抗告人之「同一聲請狀證」並非顯無理由。
（二）原裁定，就聲請狀特引最高法院82台抗310及高本院89抗
      599廢裁更判意，及准保全侵害著作權之案例，與應援引
      前例賜准保全相對人侵害聲請人享有著作權17紙與專利權
      侵權之熱水器，聲請人95.10.13購得有20分鐘自動關閉瓦
      斯RH-16CWQHFS及TG-552型熱水器與RU-1077RF臺台5700元
      統一發票，證明相對人有侵權之具體事證，鈞長即應認抗
      告「有理由」而准保全。
（三）從抗證l-9號及95.10.28聲請狀證1-8號，即證相對人販賣
      有20分鐘自動關閉瓦斯防瓦斯中毒電子控制電路圖，享有
      著作權及專利權之仿冒品，確涉有侵權甚明，為免涉訟後
      ，侵權之事證遭滅失，確符保全證據之要件，暨高本院89
      抗599與台中高分院應行使法官調查權而命聲請人補釋明
      之必要，而非駁回有理由證據保全之聲請。
（四）補提證物如下
   1、台中高分院廢地院法官失職誤裁（84抗1006）。
   2、相對人仿品目錄特註20分自動關瓦斯電子控制說明。
   3、95.10.13相對人販售20分自動關瓦斯熱水器發票（影本）
      （大台北售林內、新海售櫻花、家樂福售和成牌）。
   4、最高法院82台抗310有侵權即有失更審判決。
   5、林信宏法官推諉卸責記過公懲會懲戒書。
   6、裁判不備理由法官受懲函。
   7、司革會移送法官評鑑案例。
   8、桃板法院庭訊傳票。
   9、高本院89抗599廢裁（教示地院應准保全之更旨及教本）
      。
   10、黃信滿法官命補正後95.11.13准保全20分自動遮斷熱水
       器等裁定（機密）。
二、按證據有滅失或礙難使用之虞，或經他造同意者，得向法院
    聲請保全，民事訴訟法第368條第l項定有明文。依此規定可
    知證據保全乃指證據有滅失或礙難使用之虞，或經他造同意
    時，在訴訟未繫屬，或雖已繫屬尚未達於調查證據程序前，
    法院預為調查，而保全之謂。是證據保全之目的在於防止證
    據之滅失，或難以使用，致影響裁判之正確；苟證據並非即
    將滅失，而得於調查證據程序中為調查，訴訟當事人原可於
    調查證據程序中聲請調查即可，無保全證據之必要。又此證
    據之滅失或難以使用，需依保全證據之程序預為調查者，必
    須有時間上之迫切性，否則於訴訟繫屬後之調查證據程序中
    即可為調查，若謂證據調查並無迫切之需要，亦得聲請保全
    證據，則因證人必有其死亡之日，證物於物理上亦必有滅失
    之日，豈非謂任何證據均有滅失之虞，悉得依證據保全之程
    序預為調查，致盡失證據保全之立法目的。又保全證據之聲
    請應表明下列事項：一、他造當事人，如不能指定他造當事
    人者，其不能指定之理由。二、應保全之證據。三、依該證
    據應證之事實。四、應保全證據之理由。前項第一款及第四
    款之理由應釋明之。民事訴訟法第370條亦定有明文。
三、本件抗告人於本院再行提出證物10件以證明本案確有證據保
    全之必要，惟查：
 1、關於證物二：相對人仿品目錄特註20分自動關瓦斯電子控制
    說明及證物三：95.10.13相對人販售20分自動關瓦斯熱水器
    發票影本部分，依抗告人主張相對人有侵權之行為觀之，此
    二證據僅可能可以證明相對人有侵權之事實，尚難認抗告人
    就關於本件聲請保全之證據，有何滅失或礙難使用之虞，已
    為釋明。抗告人既未能提出得以即時調查之證據加以釋明，
    此與前開法律規定即有不符，自不應予以准許抗告人證據保
    全之聲明。而上開二證據是否確能證實相對人有侵權行為，
    尚須待本案訴訟審理程序始得查明，並予敘明。
 2、關於證物一：台中高分院廢地院法官失職誤裁（84抗1006）
    及證物九：高本院89抗599廢裁（教示地院應准保全之更旨
    及教本）部分，該二裁定所示情形與本案不符，是以本院無
    從適用，抗告人亦不得執此認本件即有證據保全之必要。證
    物十：黃信滿法官命補正後95.11.13准保全20分自動遮斷熱
    水器等裁定部分，該案事實雖略與本件事實相似，惟該裁定
    並非判例，本院自得依職權審酌抗告人聲請保全證據是否已
    為釋明，如認抗告人未釋明本案有證據保全之必要，自應駁
    回抗告人證據保全之聲請，不受該裁定之拘束。
 3、其他證物與本案系爭專利及著作無涉，是均難援引作為應予
    准許本件聲請之證據，併此敘明之。
四、其餘事證均援引原審裁定駁回抗告人聲請證據保全之理由，
    本院亦認抗告人所提之證物不足以證明抗告人有證據保全之
    必要，是以原審駁回抗告人之聲請，經核於法洵無違誤，抗
    告意旨猶執陳詞指摘原裁定不當，求予廢棄，為無理由，應
    予駁回。
五、據上論結，本件抗告為無理由，依民事訴訟法第495條之1第
    1項、第449條第1項、第95條、第85條第2項，裁定如主文。
中　　華　　民　　國　　96　　年　　1 　　月　　23　　日
                  民事第二庭    審判長法　官　童有德
                                      法　官  謝說容
                                      法　官  蔡秉宸
以上正本係照原本作成。
再為抗告應以適用法規顯有錯誤為理由，並經本院之許可，該許
可以原裁定所涉及之法律見解具有原則上之重要性者為限。
如提起再抗告者應於裁定送達後十日內向本院提出抗告理由狀（
須按照他造人數附具繕本）並繳納抗告裁判費新臺幣壹仟元，同
時委任律師或具有律師資格之關係人為代理人。
                                      書記官　吳宗玲
中　　華　　民　　國　　96　　年　　1 　　月　　23　　日
                                                      Ｃ
